臺灣臺南地方法院柳營簡易庭民事判決
110年度營簡字第522號
原      告  侯瑞明  

訴訟代理人  黃瓈瑩律師
被      告  侯神洲  

            侯文德  

            侯慶輝  

            侯建安  

            侯明峰  

            侯月桃  

            侯月華  

            楊侯明玉

            侯律宏  

            侯榮隆  

            侯智欽  

            侯雅中  

            蘇恆毅  


            鄭淑惠即侯弗之繼承人


兼  上一人
訴訟代理人  鄭美雲即侯弗之繼承人


被      告  陳國楨即侯弗之繼承人


            陳榆婷即侯弗之繼承人


            陳宜琳即侯弗之繼承人


            陳建儒即侯弗之繼承人


            沈侯順滿即侯弗之繼承人


            侯金足即侯弗之繼承人


            侯武良即侯弗之繼承人


            侯政良即侯弗之繼承人


            侯美妃即侯弗之繼承人


            侯乃華即侯弗之繼承人


            鄭義雄即侯弗之繼承人



            鄭美芳即侯弗之繼承人


            鄭妙珍即侯弗之繼承人


            鄭碧珠即侯弗之繼承人


            鄭芬香即侯弗之繼承人


            侯明秀即侯弗繼承人


            陳耀淼即侯弗之繼承人


            陳耀貞即侯弗之繼承人


兼上十九人
訴訟代理人  侯萬居即侯弗繼承人



上  一  人
訴訟代理人  侯志達  
被      告  蔡猛煌即侯弗之繼承人


            蘇明道律師即蔡猛國之遺產管理人

            陳蔡秋娥即侯弗之繼承人


            陳韋樵律師即吳真愛之遺產管理人

            侯賴鶴子即侯弗之繼承人


            侯智銘即侯弗之繼承人


            侯夙玲即侯弗之繼承人


            侯夙珍即侯弗之繼承人


            侯億堅即侯弗之繼承人



            侯百川即侯弗之繼承人


            侯淑娥即侯弗之繼承人


            林素蘭即侯弗、林綢之繼承人



            簡而豪即侯弗、林綢之繼承人


            簡于惠即侯弗、林綢之繼承人


            林正勇即侯弗、林綢之繼承人


            林正偉即侯弗、林綢之繼承人


            林佑桓即侯弗、林綢之繼承人


            侯進輝即侯弗之繼承人


            侯阿玉即侯弗之繼承人


            侯季伶即侯弗之繼承人


            王國興即侯弗、侯乃瑛之繼承人


            王重凱即侯弗、侯乃瑛之繼承人 


            王冠仁即侯弗、侯乃瑛之繼承人


            陳洪愛珠即侯弗之繼承人


上  一  人
訴訟代理人  陳臆如  
被      告  王洪珠淑即侯弗之繼承人


            洪文玲即侯弗之繼承人


            洪文惠即侯弗之繼承人


            李洪月英即侯弗之繼承人


            侯季杏即侯弗之繼承人


            侯郭玉瓶即侯弗之繼承人


            侯清元即侯弗之繼承人


            侯翊婕即侯弗之繼承人


            侯隆建即侯弗之繼承人


            侯素玲即侯弗之繼承人


            侯素欣即侯弗之繼承人


            侯香米即侯弗之繼承人


            陳耀嵐即侯弗之繼承人


兼  上一人
訴訟代理人  陳耀哲即侯弗之繼承人


被      告  陳耀鑫即侯弗之繼承人


            廖鄭美玉即侯弗之繼承人


            吳純瑩即侯得之繼承人


            侯凱迪即侯得之繼承人


            侯佳伶即侯得之繼承人


            侯朝雄即侯得之繼承人


            王仙寶即侯得之繼承人


            王政德即侯得之繼承人


            王政裕即侯得之繼承人


            王政成即侯得之繼承人


            王惠娥即侯得之繼承人


            王侯阿柳即侯得之繼承人


            侯茂雄即侯扲之繼承人


            侯明宏即侯扲之繼承人



            謝瑩樺即侯扲、謝侯素月之繼承人



            謝宗憲即侯扲、謝侯素月之繼承人


            謝宗哲即侯扲、謝侯素月之繼承人


            翁侯素絨即侯扲之繼承人


            謝侯素珍即侯扲之繼承人


            侯素珠即侯扲之繼承人


            侯素貞即侯扲之繼承人


            侯玲玉即侯扲之繼承人



上列當事人間請求分割共有物等事件，經本院柳營簡易庭於民國
111年9月6日言詞辯論終結，判決如下：
    主      文
一、如附表編號2所示之被告應就其被繼承人侯弗所有坐落臺南
    市○○區○○○段○○○○段000地號土地(面積747平方公尺)，所有
    權權利範圍應有部分15分之3，辦理繼承登記。
二、如附表編號3所示之被告應就其被繼承人侯得所有坐落臺南
    市○○區○○○段○○○○段000地號土地(面積747平方公尺)，所有
    權權利範圍應有部分15分之3，辦理繼承登記。
三、如附表編號4所示之被告應就其被繼承人侯扲所有坐落臺南
    市○○區○○○段○○○○段000地號土地(面積747平方公尺)，所有
    權權利範圍應有部分15分之1，辦理繼承登記。
四、兩造共有坐落臺南市○○區○○○段○○○○段000地號土地，應分割
    如附圖所示：編號A部分(面積299平方公尺)分歸原告、被告
    侯慶輝、侯建安、侯明峰、侯月桃、蘇恆毅、侯月華、楊侯
    明玉、侯榮隆、侯智欽、侯雅中取得，並按如附圖權利範圍
    所示之比例保持共有；編號B部分(面積120平方公尺)分歸如
    附表編號2所示之被告取得，並保持公同共有；編號C部分(
    面積240平方公尺)分歸被告如附表編號3所示之被告、如附
    表編號4所示之被告、被告侯神州、侯文德、侯律宏取得，
    並按如附圖權利範圍所示之比例保持共有；編號D部分(面積
    88平方公尺)分歸被告如附表編號2所示之被告、被告如附表
    編號3所示之被告、如附表編號4所示之被告、侯神洲、侯文
    德、侯律宏取得，並按如附圖權利範圍所示之比例保持共有
    。
五、訴訟費用由兩造按附表所示應有部分比例負擔。
    事實及理由
壹、程序方面：
一、當事人死亡者，訴訟程序在有繼承人、遺產管理人或其他依
    法令應續行訴訟之人承受其訴訟以前當然停止；當事人喪失
    訴訟能力或法定代理人死亡或其代理權消滅者，訴訟程序在
    有法定代理人或取得訴訟能力之本人承受其訴訟以前當然停
    止；他造當事人，亦得聲明承受訴訟；聲明承受訴訟，應提
    出書狀於受訴法院，由法院送達於他造，民事訴訟法第168
    條、第170條、第175條第2項、第176條分別定有明文。經查
    ：
　⒈原告原列訴外人蔡猛國、吳真愛為被告，惟蔡猛國、吳真愛
    已分別於訴訟程序進行中之民國110年6月17日、110年12月2
    3日死亡，因蔡猛國之繼承人均已拋棄繼承，吳真愛之繼承
    人則均已死亡，而無人繼承，經本院以111年度司繼字第289
    號，臺灣高雄少年及家事法院以111年度司繼字第1128號民
    事裁定分別選任蘇明道律師、陳韋樵律師為蔡猛國、吳真愛
    之遺產管理人，茲由原告具狀蔡猛國、吳真愛之遺產管理人
    承受訴訟，經核尚無不合，應予准許。
　⒉原告原列訴外人侯乃瑛、林綢、謝侯素月為被告，惟侯乃瑛
    、林綢、謝侯素月已分別於訴訟程序進行中之110年4月12日
    、110年10月27日、111年5月22日死亡，原告乃分別於110年
    8月11日、111年2月21日、111年7月5日具狀聲明侯乃瑛之繼
    承人即被告王國興、王重凱、王冠仁，林綢之繼承人即被告
    林素蘭、簡而豪、簡于惠、林正勇(原告民事準備書七狀誤
    載為林正男)、林正偉、林佑桓，謝侯素月之繼承人即被告
    謝瑩樺、謝宗憲、謝宗哲承受訴訟，經核亦無不合，應予准
    許。
　⒊被告陳宜琳於90年5月1日出生，嗣於訴訟繫屬中成年，原告
    於111年1月21日具狀聲明由被告陳宜琳本人承受訴訟，經核
    並無不合，應予准許。
二、被告侯雅中、陳耀嵐、丙○○、陳耀鑫、陳洪愛珠、王洪珠淑
    、李洪月英未於最後言詞辯論期日到場，除被告侯神洲、侯
    律宏、乙○○、簡于惠之其餘被告則均經合法通知，無正當理
    由，均未於言詞辯論期日到場，核無民事訴訟法第386條所
    列各款情形，爰依原告之聲請，由其一造辯論而為判決。
貳、實體方面：
一、原告起訴主張：
  ㈠坐落臺南市○○區○○○段○○○○段0○○○○段0000地號土地(下稱系爭
    土地)，原為原告與訴外人侯弗、侯得、侯扲(原告民事起訴
    狀誤載為侯拎，下稱侯弗等3人)、訴外人侯月鳳及被告侯神
    洲、侯文德、侯律宏(下稱被告侯神洲等3人)、被告侯慶輝
    、侯建安、侯明峰、侯月桃、侯月華、楊侯明玉、侯榮隆、
    侯智欽、侯雅中(下稱被告侯慶輝等9人)共有，嗣為原告、
    侯弗等3人、被告蘇恆毅(與被告侯慶輝等9人合稱被告侯慶
    輝等10人)、被告侯神洲等3人、被告侯慶輝等9人共有，惟
    系爭土地之共有人侯弗等3人均已死亡，侯弗之繼承人為如
    附表編號2所示之被告(下稱被告陳國楨等61人)，侯得之繼
    承人為如附表編號3所示之被告(下稱被告吳純瑩等10人)，
    侯扲之繼承人為如附表編號4所示之被告(下稱被告侯茂雄等
    10人)，該等繼承人於處分系爭土地前，應分別就其被繼承
    人侯弗等3人之應有部分為繼承登記。
　㈡兩造共有系爭土地，共有人及應有部分比例如附表所示，因
    兩造對系爭土地無不分割之協議，系爭土地亦無不能分割之
    情事，然兩造無法就系爭土地達成分割之協議，爰依民法第
    823條第1項之規定請求裁判分割。
  ㈢系爭土地如附圖所示編號A部分之土地現有被告侯慶輝等10人
    所有如附圖所示編號甲之平房(下稱系爭A建物)坐落，因被
    告侯慶輝等10人希望保留該建物，被告侯慶輝等10人與原告
    亦願繼續維持共有，乃計畫由被告侯慶輝等10人與原告共同
    取得如附圖所示編號A部分土地。如附圖所示編號B部分土地
    因與侯弗所遺同小段386地號土地相鄰，由侯弗之繼承人即
    被告陳國楨等61人取得，使兩地未來得合併利用，進而提高
    經濟價值，乃計畫由被告陳國楨等61人取得如附圖所示編號
    B部分土地。就如附圖所示編號C部分土地，因剩餘未分配土
    地之共有人即侯得之繼承人即被告吳純瑩等10人、侯扲之繼
    承人即被告侯茂雄等10人、被告侯神洲等3人人數眾多，惟
    每人對系爭土地之應有部分比例甚低，無法再過度細分，且
    被告侯神洲目前亦居住在坐落該部分土地上如附圖所示編號
    乙部分之三合院(下稱系爭B建物)，故計畫由被告吳純瑩等1
    0人、被告侯茂雄等10人及被告侯神洲等3人共同取得如附圖
    所示編號C之部分土地。又如附圖所示編號D部分土地保留作
    為道路使用，以供未來取得如附圖所示編號B、C部分土地之
    共有人通行，故由如附圖所示編號B、C部分土地之共有人即
    被告陳國楨等61人、被告吳純瑩等10人、被告侯茂雄等10人
    及被告侯神洲等3人共同取得，原告乃主張系爭土地應按如
    附圖所示之分割方案為分割。
  ㈣並聲明：如主文第1項、第2項、第3項及第4項所示。
二、被告等則以：
  ㈠被告乙○○：
　⒈原告之分割方案係採用現況分割，如經鈞院採為本件分割方
    法，被告乙○○表示尊重，然如附圖所示編號D作為聯外道路
    之土地，顯係僅供系爭A建物之使用人出入使用，被告乙○○
    並無無償提供該部分土地予特定人使用之義務，此部分土地
    應返還予被告乙○○。
　⒉系爭B建物現占用如附圖所示編號B、C部分土地，惟因被告乙
    ○○非未來取得如附圖所示編號C部分土地之共有人，無權請
    求拆除系爭B建物，請求鈞院依法拆除系爭B建物，並返還如
    附圖所示編號B部分之土地予被告乙○○。
　⒊並聲明：原告之訴駁回。
  ㈡被告侯神洲、侯雅中、侯律宏、被告丙○○、陳耀鑫、陳洪愛
    珠、王洪珠淑、李洪月英、簡于惠(下稱被告丙○○等6人)：
    對原告之分割方案無意見。
  ㈢其餘被告均未於言詞辯論期日到場，亦均未提出書狀作何聲
    明或陳述。
三、得心證之理由：
  ㈠分割共有物，性質上為處分行為，依民法第759條規定，共有
    不動產之共有人中有人死亡時，於其繼承人未為繼承登記以
    前，固不得分割共有物，惟於提起分割共有物之訴，合併請
    求繼承人應先辦理繼承登記，不但符合訴訟經濟原則，亦與
    民法第759條及強制執行法第130條規定之旨趣無違。查系爭
    土地土地登記謄本上所登記之所有權人侯弗等3人均已死亡
    ，渠等所有系爭土地均尚未辦理繼承登記，有系爭土地土地
    登記謄本附卷可參，是原告請求侯弗繼承人即被告陳國楨等
    61人、侯得繼承人被告吳純瑩等10人、侯扲繼承人被告侯茂
    雄等10人應分別就渠等被繼承人所有之系爭土地(應有部分
    分別為15分之3、15分之3、15分之1)辦理繼承登記，均屬有
    據，應予准許。
  ㈡各共有人，除法令另有規定外，得隨時請求分割共有物。但
    因物之使用目的不能分割或契約訂有不分割之期限者，不在
    此限，民法第823條第1項定有明文。經查，兩造共有人間就
    系爭土地並無不分割之協議，且依現使用上之目的並無不能
    分割之情形，是原告自得依法提起本件訴訟請求分割共有物
    。
  ㈢以原物為分配時，因共有人之利益或其他必要情形，得就共
    有物之一部分仍維持共有，民法第824條第4項定有明文。而
    分割共有物，以消滅共有關係為目的，法院裁判分割共有土
    地時，除因該土地內部分土地之使用目的不能分割（如為道
    路）或部分共有人仍願維持其共有關係，或部分當事人因繼
    承關係須就分得之土地保持公同共有者，應就該部分土地不
    予分割或准該部分共有人成立新共有關係外，應將土地分配
    於各共有人單獨所有。查原告表示願於分割後繼續與被告侯
    慶輝等10人共同取得如附圖所示編號A部分土地，而被告侯
    慶輝等10人中，被告侯雅中於111年1月18日言詞辯論期日到
    庭時表示對原告主張附圖之分割方案無意見，其餘被告則未
    到庭或以書狀表示異議。就如附圖所示編號B部分，則因分
    歸侯弗之繼承人取得，被告陳國楨等61人乃因繼承關係須就
    該部分土地保持公同共有。就如附圖所示編號C部分，分歸
    侯得、侯扲之繼承人及被告侯神洲等3人取得一事，侯得、
    侯扲之繼承人即被告吳純瑩等10人、被告侯茂雄等10人均未
    到庭或以書狀表示異議，且渠等並因繼承關係須就取得之上
    開土地保持公同共有，被告侯神洲、侯律宏到庭時則未爭執
    原告此分割方案，被告侯文德則未到庭或以書狀表示異議。
    就如附圖所示編號D部分之土地由侯弗等3人之繼承人即被告
    陳國楨等61人、被告吳純瑩等10人、被告侯茂雄等10人及被
    告侯神洲等3人共同取得一事，侯弗等3人已到庭之繼承人對
    繼續維持共有並無異議，並因繼承關係就分得之該部分土地
    需分別保持公同共有，被告侯神洲、侯律宏到庭時亦未爭執
    原告之分割方案，被告侯文德則未到庭或以書狀表示異議，
    顯見渠等就原告主張如附圖所示之分割方案並無不同意見，
    而願於分割後就上述土地，各依原應有部分比例保持共有，
    依前揭說明，於法並無不合。
  ㈣法院定共有物分割之方法，應斟酌共有人之利害關係、共有
    物之性質、分割後之經濟效用及公共利益等為公平決定。系
    爭土地之使用地類別為乙種建築用地，分割系爭土地時應考
    量共有人所分得之土地形狀是否完整、未來得否建築、是否
    變成畸零地、共有人之意願，綜合考量系爭土地之有效利用
    ，並兼顧全體共有人之利益，以期公平。經查，原告所提分
    割方案使取得如附圖所示編號A、C部分土地之共有人，其取
    得土地之形狀大致方正，且面積分別為299、240平方公尺，
    面積大小尚可，又使系爭A建物與其坐落基地即如附圖所示
    編號A部分土地同屬被告侯慶輝等10人所有，且原告既同意
    與被告侯慶輝等10人繼續保持共有，可期原告亦同意系爭A
    建物繼續坐落該部分土地，使系爭土地現有之系爭A建物得
    於分割後繼續保留，避免遭拆除之命運，另就如附圖所示編
    號B部分土地劃歸侯弗之繼承人即被告陳國楨等61人共同取
    得部分，因該部分土地與同小段386地號土地相鄰，且同小
    段386地號土地現為被告陳國楨等61人共同繼承，如由被告
    陳國楨等61人取得如附圖所示編號B部分土地，被告陳國楨
    等61人得就上開2土地為合併利用提高土地之經濟價值，並
    保留如附圖所示編號D部分之土地以供如附圖所示編號B、C
    部分土地之共有人通行之用，亦避免分割後如附圖所示編號
    B、C部分土地成為袋地之弊，且原告、到庭之被告侯神洲、
    侯雅中、侯律宏、被告丙○○等6人均不反對以該分割方案進
    行分割，除被告乙○○外之其餘被告均經合法通知後，並未到
    庭爭執原告所提之分割方案。是本院審酌兩造就系爭土地之
    應有部分比例、整體利用之效益，並兼顧兩造之意願，認原
    告所主張如附圖所示之分割方法，符合系爭土地分割之經濟
    效益，而為妥適之分割方案。至於被告乙○○雖以前詞置辯，
    然其僅為侯弗繼承人之一，被告丙○○等6人亦為侯弗繼承人
    ，均同意分割方案，其餘繼承人均未到庭表示意見，則被告
    乙○○尚未在繼承人間取得多數之認同，如何能代表侯弗之繼
    承人表示意見。況被告乙○○亦未提出任何分割方案，自難認
    其主張為可採。
四、綜上所述，原告主張兩造就系爭土地並無不分割之特約，該
    地亦無不能分割之情事，自屬可信，是原告請求裁判分割系
    爭土地，於法自無不合。本院審酌各共有人之應有部分比例
    、系爭土地使用現狀、經濟效益及兩造之意願等情，認原告
    主張如附圖所示之分割方案符合公平原則，並兼顧共有人之
    利益，爰採為本件之分割方法。
五、按訴訟費用，由敗訴之當事人負擔；因共有物分割、經界或
    其他性質上類似之事件涉訟，由敗訴當事人負擔訴訟費用顯
    失公平者，法院得酌量情形，命勝訴之當事人負擔其一部，
    民事訴訟法第78條、第80條之1分別定有明文。查分割共有
    物事件本質上並無訟爭性，乃由本院斟酌何種分割方案較能
    增進共有物之經濟效益，並兼顧兩造之利益，以決定適當之
    分割方法。原告請求分割共有物，因兩造均獲得利益，如僅
    由敗訴之被告負擔，本院認為顯失公平，爰依兩造獲得之利
    益及就系爭土地應有部分之比例確定訴訟費用之負擔，爰判
    決如主文第5項所示。
六、本件事證已臻明確，兩造其餘攻擊防禦方法及所提證據，經
    本院斟酌後，認為與本件判決結果不生影響，爰不予逐一論
    列，附此敘明。
七、據上論結，本件原告之訴為有理由，依民事訴訟法第436條
    第2項、第385條第1項前段、第78條、第80條之1，判決如主
    文。
中　　華　　民　　國　　111 　年　　9 　　月　　27　　日
                  臺灣臺南地方法院柳營簡易庭
                              法  官  陳協奇
以上正本係照原本作成。
被告如不服本判決，應於送達後20日內，向本院提出上訴狀並表明上訴理由，如於本判決宣示後送達前提起上訴者，應於判決送達後20日內補提上訴理由書（須附繕本）。如委任律師提起上訴者，應一併繳納上訴審裁判費。　　　　　　　　　　　　　　
中　　華　　民　　國　　111 　年　　9 　　月　　27　　日
　　　　　　　　　　　　　　　書記官  洪季杏
　　　　　　　　　　　　　　　
附表：   編號 共有人 應有部分即訴訟費用分擔比例 1 原告甲○○ 15分之3 2 被告陳國楨、陳榆婷、陳宜琳、陳建儒、沈侯順滿、侯金足、侯武良、侯政良、侯美妃、侯乃華、鄭淑惠、鄭美雲、鄭義雄、鄭美芳、鄭妙珍、鄭碧珠、鄭芬香、侯明秀、陳耀淼、陳耀貞、乙○○、蔡猛煌、蘇明道律師即蔡猛國之遺產管理人、陳蔡秋娥、陳韋樵律師即吳真愛之遺產管理人、侯賴鶴子、侯智銘、侯夙玲、侯夙珍、侯億堅、侯百川、侯淑娥、林素蘭、簡而豪、簡于惠、林正勇、林正偉、林佑桓、侯進輝、侯阿玉、侯季伶、王國興、王重凱、王冠仁、陳洪愛珠、王洪珠淑、洪文玲、洪文惠、 李洪月英、侯季杏、侯郭玉瓶、侯清元、侯翊婕、侯隆建、侯素玲、侯素欣、侯香米、陳耀嵐、丙○○、陳耀鑫、廖鄭美玉 公同共有15分之3 (繼承自侯弗之應繼分15分之3) 3 被告吳純瑩、侯凱迪、侯佳伶、侯朝雄、王仙寶、王政德、王政裕、王政成、王惠娥、王侯阿柳 公同共有15分之3 (繼承自侯得之應繼分15分之3) 4 被告侯茂雄、侯明宏、謝瑩樺、謝宗憲、謝宗哲、翁侯素絨、謝侯素珍、侯素珠、侯素貞、 侯玲玉 公同共有15分之1 (繼承自侯扲之應繼分15分之1) 5 被告侯神洲 30分之1 6 被告侯文德 30分之1 7 被告侯慶輝 420分之4 8 被告侯建安 420分之4 9 被告侯明峰 420分之4 10 被告侯月桃 420分之4 11 被告侯月華 420分之4 12 被告楊侯明玉 420分之4 13 被告侯律宏 15分之1 14 被告侯榮隆 60分之2 15 被告侯智欽 60分之2 16 被告侯雅中 60分之4 16 被告蘇恆毅 420分之4